---
title: "Taller UPWELL: introducción a bases de datos y metadatos"
author:
- name: Dra. Eugenia Gayo
  url: http://www.upwell.cl/web/biogeoquimica-de-humboldt/
  affiliation: Directora del proyecto Upwell
  affiliation_url: https://www.upwell.cl/web/investigadores/
- name: Dra. Carola Flores
  url: http://www.upwell.cl/web/interaccion-humano-ambiente/
  affiliation: Directora alterna del proyecto Upwell
  affiliation_url: https://www.upwell.cl/web/investigadores/
- name: Dr. Bernardo Broitman
  url: http://www.upwell.cl/web/ecologia-de-humboldt/
  affiliation: Investigador responsable Ecología de Humboldt
  affiliation_url: http://www.upwell.cl/web/ecologia-de-humboldt/
- name: Dr. Matías Frugone-Álvarez.
  url: https://matfrugone.netlify.app
  affiliation: Tecnico de datos Upwell
  affiliation_url: https://www.upwell.cl/web/  
date: "`r Sys.Date()`"
description: |
  Bienvenidxs a la website del taller sobre bases de datos del Núcleo Milenio UPWELL. `Espero que lo disfruten!`
site: distill::distill_website
---

```{r setup, include=FALSE}
knitr::opts_chunk$set(echo = FALSE)

```

## Bienvenidxs

Gracias por asistir a este curso de uso, manipulación y análisis de bases de datos y meta-datos del proyecto UPWELL

Diseñamos una serie de talleres prácticos para introducir a un grupo diverso de estudiantes y científicos, jóvenes y no tan jóvenes, para utilizar y aprovechar el poder de los repositorios de datos abiertos en línea, junto con las herramientas computacionales y analíticas necesarias para ello.

```{r, include=FALSE, fig.cap="[Slides](slides/index.html)"}
knitr::include_url("slides/index.html")
```

\

## Pre-requisitos

### Esencial

-   Instalar la última version de [Zoom](https://zoom.us/download).
-   Instalar la última versión del Sofware [R](https://www.r-project.org/).
-   Instalar la última versión de [RStudio](https://www.rstudio.com/).
-   Instalar la última version de [Git](https://git-scm.com/).
-   Crear una cuenta en [GitHub](https://github.com/).
-   Únase a una sesión de verificación de tecnología previa al curso; los detalles se encuentran en el correo electrónico previo al curso.

### Opcional

Configure la clase con una computadora portátil que tenga lo siguiente instalado:

<aside>

El día de la clase, le proporcionaremos un enlace a un proyecto de GitHub ClassRoom que contiene todos los materiales del curso.

</aside>

-   Una versión reciente de R (\>=3.9.0), disponible en <https://cran.r-project.org/>

-   Una versión reciente de RStudio Desktop (\>=1.4.0), disponible en <https://www.rstudio.com/download> (RStudio Desktop Open Source License)

-   Los R packages que vamos a usar;

    ```{r echo=TRUE, eval = FALSE}
    install.packages(c("tidyverse","devtools", "tinytex", "rmarkdown", "usethis", "here", "neotoma","Rtools"))
    ```

Una vez que tinytex está instalado, utilícelo para instalar una instalación mínima de LaTeX:

```{r echo=TRUE, eval = FALSE}

tinytex::install_tinytex()

```

Algunos de estos son paquetes grandes, por lo que es mejor comenzar a instalarlos. Si tiene algún problema de instalación, venga a verme en la próxima pausa para el café.

<aside>

Usaremos el software mencionado anteriormente solo como una copia de seguridad importante en caso de que haya problemas con la conexión del servidor del aula.

</aside>

I look forward to meeting you,

Matías

\

## Links

### Slides


-   [15:00 Parctico con Git y GitHub](slides/Git_GitHub.html)

