---
title: "Talleres UPWELL: ciencia abierta, análisis datos y metadatos en investigación reproducible"
author:
- name: Dra. Eugenia Gayo
  url: http://www.upwell.cl/web/biogeoquimica-de-humboldt/
  affiliation: Directora del proyecto Upwell
  affiliation_url: https://www.upwell.cl/web/investigadores/
- name: Dra. Carola Flores
  url: http://www.upwell.cl/web/interaccion-humano-ambiente/
  affiliation: Directora alterna del proyecto Upwell
  affiliation_url: https://www.upwell.cl/web/investigadores/
- name: Dr. Bernardo Broitman
  url: http://www.upwell.cl/web/ecologia-de-humboldt/
  affiliation: Investigador responsable Ecología de Humboldt
  affiliation_url: http://www.upwell.cl/web/ecologia-de-humboldt/
- name: Dr. Carlos Lara
  url: https://www.upwell.cl/web/investigadores-jovenes/
  affiliation: Investigador joven Paleo-Surgencia
  affiliation_url: https://www.upwell.cl/web/paleo-surgencia/
- name: Dr. Matías Frugone-Álvarez.
  url: https://matfrugone.netlify.app
  affiliation: Postdoc UPWELL
  affiliation_url: https://www.upwell.cl/web/postdocs/  
date: "`r Sys.Date()`"
description: |
  Bienvenidxs a la website del taller sobre manejo de datos del Núcleo Milenio UPWELL. `Espero que lo disfruten!`
site: distill::distill_website
---

```{r setup, include=FALSE}
knitr::opts_chunk$set(echo = FALSE)

```

## Bienvenidxs

Gracias por asistir a este curso de uso, manipulación y análisis de bases de datos y meta-datos del proyecto UPWELL

Diseñamos una serie de talleres prácticos para introducir a un grupo diverso de estudiantes y científicos, jóvenes y no tan jóvenes, para utilizar y aprovechar el poder de los repositorios de datos abiertos en línea, junto con las herramientas computacionales y analíticas necesarias para ello.

```{r, include=FALSE, fig.cap="[Slides](slides/index.html)"}
knitr::include_url("slides/index.html")
```

\

# **Programa de los talleres**

# **Install Party!**

Responsable [Matías Frugone (email)](mailto:frugone.alvarez.m@gmail.com){.email}
(27 de Mayo 2022 via Zoom)

### **Matinal** (obligatorio para participar el viernes 3)

(Viernes 27 de mayo de 9 a 11 am)

Para los asistentes que no están familiarizados con R/Rstudio/Git, no tienen instalado los programas y necesitan configurar una cuenta en GitHub:

-   Instalar Git y crear una cuenta en GitHub (solución de problemas).
-   Instalar R y Rstudio (solución de problemas).

### **Vespertino**

(viernes 27 de mayo de 3 a 5 pm)

-   Caracteristicas de los software.
-   Instalar Python.

# **Workshop Cero: introducción a la investigación abierta reproducibles**

(Viernes 3 de Junio de 2 pm a 7 pm. Presencial **PUC Casa Central**, Santiago)


(2.00 pm)

-   Charla de bienvenida (15 min)

-   Conceptos básicos de investigación abierta (45 min)

    -   Investigación reproducible y análisis de datos.
    -   Acceso abierto a los datos e investigaciones publicadas.
    -   Licencias y formatos de archivo.
    -   Plataformas de colaboración.
    -   Revisión abierta por pares y las métricas.
    -   Políticas de ciencia abierta

-   Coffee Break (15 min)

-   Introducción a Git y GitHub (90 min)

    -   Git
    -   Set up GitHub y RStudio


-   Git/GitHub con R y introducción a RMarkdown (45 min)

    -   RStudio con Git
    -   RMarkdown

-   Coffee Break (15 min)

-   Workflow I (45 min)

    -   Data types, structures and classes
    -   Tidy data: introducción a tidyverse packages
    -   Introducción a Data visualization: ggplot2 package
    -   Introducción a Exploratory Data Analysis (EDA) in R

-   Coffee Break (15 min)

-   Workflow II (75 min)

    -   Compendios de Investigación

-   Palabras de clausura (15 min)

# **Workshop 1: R con Google Earth Engine (GEE)**

(11 de Agosto, UCSC Concepción presencial para estudiantes de postgrado, número de cupos=12)

Responsable [carlos.lara\@ucsc.cl](mailto:carlos.lara@ucsc.cl){.email}

## **Sesión Uno**

### **Matinal**

**Objetivo**: permitir que lxs estudiantes puedan conectar su instalación de R con Google Earth Engine (GEE), para descargar y visualizar imágenes de interés.

**Target group**: Estudiantes, investigadorxs y público en general que desee realizar análisis en percepción remota usando Google Earth Engine desde R.

### **Actividades**

-   Instalar/configurar Python desde Conda (requisito para usar GEE desde R).
-   Instalar paquetes de R necesarios.
-   Activar conexión a GEE desde R.
-   Descripción de elementos y estructura de datos en R.
-   Buscar y solicitar imágenes.
-   Visualizar imágenes de manera interactiva.

**Target Datasets**: No tiene

**Requisites**: R/Rstudio, Conda, una cuenta de Google Earth Engine activada. Nociones basicas de R.

## **Sesión Dos**

### **Vespertino**

-   **Objetivo**: permitir que lxs estudiantes puedan realizar análisis básicos sobre imágenes, tales como gráficos y visualizaciones, índices y transformaciones lineales, uso de kernels sobre la imagen, y automatización de procesos.

-   **Target group**: estudiantes, investigadorxs y público en general que desee realizar análisis en percepción remota usando Google Earth Engine desde R.

### **Actividades**

-   Extracción de datos desde la imagen.

-   Gráficos de línea/puntos sobre la imagen (series de tiempo).

-   Carga y uso de información vectorial sobre archivos raster.

-   Generación de índices espectrales.

-   Aplicación de diferentes kernels sobre la imagen.

-   Automatización básica del flujo de trabajo.

-   **Target Datasets**: No tiene

-   **Requisitos**: Rstudio y GEE conectado.

# **Workshop 2 UPWELL: investigación reproducible en Arqueología, Paleoecología, Paleoclimatología y Ecología**

## **Sesión Uno**

(12 Agosto. UCSC Concepción presencial para estudiantes de postgrado, número de cupos=12)

### **Matinal**

**Objetivo**: entregar a lxs investigadorxs y estudiantes herramientas para que comprendan, adopten y utilicen la versatilidad de las bases de datos abiertas distribuidas globalmente en Arqueología, Paleoecología, Paleoclimatología y Ecología.

**Target group**: a toda la comunidad vinculada al núcleo milenio UPWELL, particularmente estudiantes jóvenes y investigadores de carrera temprana (ECR)

### **Actividades**

-   Introducción a las base de datos y repositorio de acceso abierto (Zenodo, GitHub, Dryad, OSF, figshare, etc)
-   Ejemplos de bases de datos utilizadas en arqueología, paleoecológico, paleoclimatología y proyectos ecológicos (P3k14c, Pangea, NOAA, Neotoma, Gnip, Gnir, EML, WHOI, WOD, IODE, etc.)
-   Uploading your data: edición de metadata, estructura de datos, generación de DOI para datos, etc.
-   Downloading the data: la interface de Rstudio y Jupyter

#### Target Datasets: GitHub de UPWELL

## **Sesión Dos**

### **Vespertino**

-   **Objetivo**: introducir a un grupo diverso de estudiantes y ECR en el uso de los repositorios de datos abiertos en investigación centrada en las bases de datos arqueológicas, paleocológicas, paleoclimatológicas y ecológicas.

-   **Target group**: a toda la comunidad vinculada al núcleo milenio UPWELL, particularmente estudiantes jóvenes, estudiantes de magíster de los programas nacionales de Ciencias Marinas, Ecología y Arqueología

### **Actividades**

-   Utilizando bases de datos en línea

-   Buscar, descubrir y descargar bases de datos en línea

-   Diagramas y análisis básicos, *y no tan básicos*, usando R, Matlab, Python

-   **Target Datasets**: El UPWELL GitHub + Conjuntos de datos disponibles públicamente de interés para los participantes relacionadas a las temáticas del núcleo.

-   **Requisitos**: R, Rstudio, Python y Git instalados.

# **Workshop 3 UPWELL: investigación multidisciplinaria integrativa en surgencias oceanográficas**

(Por definir)

-   **Objetivo**: presentar los conjuntos de datos de Upwell y nuestros avances preliminares a una audiencia nacional e internacional. Incluye conferencias de clase mundial sobre el uso de flujos de datos interdisciplinarios para la investigación científica para comprender la co-evolución entre los sistemas sociales y biofísicos, particularmente en las regiones de surgencias marinas, junto con sus impactos locales y duraderos.

-   **Target group**: la comunidad de UPWELL junto con los principales investigadores de otros centros nacionales e internacionales (People3000, Neotoma, Hope project, Archaeoglobe, Marum)

### **Actividades**

-   Focus Group sobre bases de datos en línea: pasado, presente y futuro

-   Comunidades de base de datos emergentes en línea y síntesis.

-   Scripts avanzados y análisis

-   **Target Datasets**: El UPWELL GitHub + Conjuntos de datos disponibles públicamente de interés para los participantes relacionadas a las temáticas del núcleo.

-   **Requisitos**: conocimientos sobre R, Rstudio, Python y Git.

# Pre-requisitos

# Esencial

-   Instalar la última versión del Sofware [R](https://www.r-project.org/).
-   Instalar la última versión de [RStudio](https://www.rstudio.com/).
-   Instalar [Python](https://www.python.org/) > 3.8.
-   Instalar [Conda](https://docs.conda.io/en/latest/).
-   Instalar la última version de [Git](https://git-scm.com/).
-   Crear una cuenta en [GitHub](https://github.com/).
-   Únase a una sesión de verificación (*Install Party*) de tecnología previa al curso; los detalles se encuentran en el correo electrónico previo al curso.

### Recomendado

Configure su computadora portátil con lo siguiente:

<aside>

El día de la clase, le proporcionaremos un enlace a un proyecto de GitHub que contiene todos los materiales del curso.

</aside>

#### Algunos de los R packages que vamos a utilizar;

R packages

```{r echo=TRUE, eval = FALSE}
install.packages(c("tidyverse","devtools", "tinytex", "rmarkdown", "usethis", "here", "neotoma"))
```

Una vez que tinytex está instalado, utilícelo para instalar una instalación mínima de LaTeX:

```{r echo=TRUE, eval = FALSE}

tinytex::install_tinytex()

```

Algunos de estos paquetes son grandes, por lo que es mejor instalarlos antes del curso. Si tiene algún problema de instalación, hable con nosotrxs antes del curso o durante la próxima pausa para el café.

<aside>

Usaremos los softwares mencionados anteriormente solo como una copia de seguridad importante en caso de que haya problemas con la conexión del servidor del aula.

</aside>

Nos vemos en los talleres!!,

Matías F-Á\

# Links

# Slides: introducción a R y GitHub (2021)

-   [Introducción a R](slides/Introduction_R.html)
-   [Introducción a Git](slides/Git_GitHub.html)

