---
title: "Talleres UPWELL: ciencia abierta, análisis datos y metadatos en investigación reproducible"
author:
- name: Dra. Eugenia Gayo
  url: http://www.upwell.cl/web/biogeoquimica-de-humboldt/
  affiliation: Directora del proyecto Upwell
  affiliation_url: https://www.upwell.cl/web/investigadores/
- name: Dra. Carola Flores
  url: http://www.upwell.cl/web/interaccion-humano-ambiente/
  affiliation: Directora alterna del proyecto Upwell
  affiliation_url: https://www.upwell.cl/web/investigadores/
- name: Dr. Bernardo Broitman
  url: http://www.upwell.cl/web/ecologia-de-humboldt/
  affiliation: Investigador responsable Ecología de Humboldt
  affiliation_url: http://www.upwell.cl/web/ecologia-de-humboldt/
- name: Dr. Matías Frugone-Álvarez.
  url: https://matfrugone.netlify.app
  affiliation: Postdoc UPWELL
  affiliation_url: https://www.upwell.cl/web/postdocs/  
date: "`r Sys.Date()`"
description: |
  Bienvenidxs a la website del taller sobre manejo de datos del Núcleo Milenio UPWELL. `Espero que lo disfruten!`
site: distill::distill_website
---

```{r setup, include=FALSE}
knitr::opts_chunk$set(echo = FALSE)

```

## Bienvenidxs

Gracias por asistir a este curso de uso, manipulación y análisis de bases de datos y meta-datos del proyecto UPWELL

Diseñamos una serie de talleres prácticos para introducir a un grupo diverso de estudiantes y científicos, jóvenes y no tan jóvenes, para utilizar y aprovechar el poder de los repositorios de datos abiertos en línea, junto con las herramientas computacionales y analíticas necesarias para ello.

```{r, include=FALSE, fig.cap="[Slides](slides/index.html)"}
knitr::include_url("slides/index.html")
```

\

# **Programa**

# **Install Party!** (27 de mayo, 9 am)

Para los asistentes que no están familiarizados R/Rstudio/Git, no tienen instalado los programas y necesitan configurar una cuenta en GitHub: 

- Instalar Git y crear una cuenta en GitHub.
- Instalar R y Rstudio

# **Sesión Cero** (3 de Junio, 9 am)

### **AM**

-   Charla de bienvenida (15 min)

- Conceptos básicos de investigación abierta (45 min)
  - Investigación reproducible y análisis de datos.
  - Acceso abierto a los datos e investigaciones publicadas.
  - Licencias y formatos de archivo.
  - Plataformas de colaboración.
  - Revisión abierta por pares y las métricas.
  - Políticas de ciencia abierta
  
#### Coffee Break (15 min)  

- Introducción a Git y GitHub (90 min)
  - Git 
  - Set up GitHub y RStudio

### Almuerzo (1.00-2.30 pm)  
  
### **PM** (2.30 pm)

- Git/GitHub con R y introducción a RMarkdown (45 min)
  - RStudio con Git
  - RMarkdown
  
### Coffee Break (15 min)

- Workflow I (45 min)
  - Data types, structures and classes
  - Tidy data: introducción a tidyverse packages
  - Introducción a Data visualization: ggplot2 package
  - Introducción a Exploratory Data Analysis (EDA) in R
 
### Coffee Break (15 min)

- Workflow II (75 min)
  - Compendios de Investigación
  
- Palabras de clausura (15 min)


# **Sesión Uno** (11 y 12 de Agosto, 9 am)    

**Objetivo**: entregar a los investigadorxs y estudiantes herramientas para que comprendan, adopten y utilicen la versatilidad de las bases de datos abiertas distribuidas globalmente en Arqueología, Paleoecología, Paleoclimatología y Ecología. 

**Target group**: a toda la comunidad vinculada a la temática del núcleo milenio UPWELL, particularmente estudiantes jóvenes y investigadores de carrera temprana (ECR) 

### **Actividades**

- Introducción a las base de datos y repositorio de acceso abierto (Zenodo, GitHub, Dryad, OSF, figshare, etc)
- Ejemplos de bases de datos utilizadas en arqueología, paleoecológico, paleoclimatología y proyectos ecológicos (P3k14c, Pangea, NOAA, Neotoma, Gnip, Gnir, EML, WHOI, WOD, IODE, etc.) 
- Target Datasets: GitHub de UPWELL

## Pre-requisitos

### Esencial

-   Instalar la última version de [Zoom](https://zoom.us/download).
-   Instalar la última versión del Sofware [R](https://www.r-project.org/).
-   Instalar la última versión de [RStudio](https://www.rstudio.com/).
-   Instalar la última version de [Git](https://git-scm.com/).
-   Crear una cuenta en [GitHub](https://github.com/).
-   Únase a una sesión de verificación de tecnología previa al curso; los detalles se encuentran en el correo electrónico previo al curso.

### Opcional

Configure la clase con una computadora portátil que tenga lo siguiente instalado:

<aside>

El día de la clase, le proporcionaremos un enlace a un proyecto de GitHub que contiene todos los materiales del curso.

</aside>

-   Una versión reciente de R (\>=4.1.0), disponible en <https://cran.r-project.org/>

-   Una versión reciente de RStudio Desktop (\>=RStudio Desktop 2022.02.0+443), disponible en <https://www.rstudio.com/download> (RStudio Desktop Open Source License)

-   Los R packages que vamos a utilizar;

    ```{r echo=TRUE, eval = FALSE}
    install.packages(c("tidyverse","devtools", "tinytex", "rmarkdown", "usethis", "here", "neotoma","Rtools"))
    ```

Una vez que tinytex está instalado, utilícelo para instalar una instalación mínima de LaTeX:

```{r echo=TRUE, eval = FALSE}

tinytex::install_tinytex()

```

Algunos de estos son paquetes grandes, por lo que es mejor comenzar a instalarlos. Si tiene algún problema de instalación, venga a verme en la próxima pausa para el café.

<aside>

Usaremos el software mencionado anteriormente solo como una copia de seguridad importante en caso de que haya problemas con la conexión del servidor del aula.

</aside>

I look forward to meeting you,

Matías

\

## Links

### Slides

-   [13:30 Introducción a R](slides/Introduction_R.html)


